臺灣臺中地方法院刑事判決　　　　　　 96年度交訴字第147號
公　訴　人　臺灣臺中地方法院檢察署檢察官
被　　　告　丙○○
　　　　　　　　　　　8樓之2.
上列被告因公共危險案件，經檢察官提起公訴（95年度偵字第
28811號），本院判決如下：
    主    文
丙○○駕駛動力交通工具肇事，致人受傷而逃逸，處有期徒刑拾
月。減為有期徒刑伍月，如易科罰金，以新臺幣壹仟元折算壹日
。
    犯罪事實
一、丙○○於民國95年11月8日中午，駕駛車號499－JG營業貨運
    曳引車及車號8S-13號號曳引車子車，沿臺中縣烏日鄉○○
    ○路由北往南方向行駛，於同日中午12時30分許，途經臺中
    縣烏日鄉○○○路與民族路之交岔路口時，原應注意車輛行
    駛，駕駛人應注意車前狀況，隨時採取必要之安全措施，而
    依當時情形，又無不能注意之情事，竟疏於注意，以致其以
    上開曳引車左側車身碰撞正沿民族路左轉彎進入建國北路交
    岔路口，由甲○○所駕駛之車號1796-LB號自小客車右側車
    身，使甲○○所駕車輛堂場翻覆，並因之受有頭部外傷合併
    前額及頭頂部裂傷等傷害（另經臺灣臺中地方法院檢察署就
    業務過失傷害部分為不起訴處分）。詎丙○○於肇事致人受
    傷後，即駕車逕自逃逸，未予甲○○必要之救助。嗣經現場
    民眾黃惠靖目擊報警，並將上開車號告知員警，始循線查獲
    。
二、案經臺中縣警察局烏日分局報請臺灣臺中地方法院檢察署檢
    察官偵查起訴。
    理    由
甲、程序部分：
一、按被告以外之人（包括證人、鑑定人、告訴人、被害人及共
    同被告等）於審判外之陳述雖不符刑事訴訟法第159條之1至
    之4等四條之規定，而經當事人於審判程序同意作為證據，
    法院審酌該言詞陳述或書面陳述作成時之情況，認為適當者
    ，亦得為證據；當事人、代理人或辯護人於法院調查證據時
    ，知有刑事訴訟法第159條第1項不得為證據之情形，而未於
    言詞辯論終結前聲明異議者，視為有前項之同意，同法第
    159條之5定有明文。立法意旨在於傳聞證據未經當事人之反
    對詰問予以核實，原則上先予排除。惟若當事人已放棄反對
    詰問權，於審判程序中表明同意該等傳聞證據可作為證據；
    或於言詞辯論終結前未聲明異議，基於尊重當事人對傳聞證
    據之處分權，及證據資料愈豐富，愈有助於真實發見之理念
    ，且強化言詞辯論主義，使訴訟程序得以順暢進行，上開傳
    聞證據亦均具有證據能力。
二、本件證人黃惠晴固均曾於警詢中為陳述，其性質雖屬傳聞證
    據，惟其未再於法院審理中為陳述，且查無符合同法第159
    條之l至之4等前四條之情形，其等所為之上開警詢筆錄內容
    ，業經被告於審判程序同意作為證據（本院審理時予以提示
    並告以要旨，且各經檢察官、辯護人及被告等人表示意見。
    當事人或辯護人已知上述筆錄乃傳聞證據，且均未於言詞辯
    終結前對該等筆錄內容異議)，依上開規定，是其於警詢中
    （偵查中）之證言應具有證據能力。
乙、實體部分：
一、訊據被告丙○○對於上揭犯罪事實，矢口否認，辯稱伊確有
    駕車行經上址之事實，惟聽到”碰”一聲，以為是爆胎等語
    。惟查上揭犯罪事實，業據被害人甲○○於警、偵訊時指訴
    明確，且現場目擊證人黃惠晴於警詢時明確指出：「我當時
    看見有乙部銀色中華牌自小客車與乙部車號不詳的大貨車發
    生交通事故，而該部銀色自小客車翻車而肇事大貨車逃逸，
    當時我立即駕駛我車追趕，結果我發現該大貨車臨停在肇事
    地點的下一個路口約30秒左右，然後往前行駛逃逸，該大貨
    車第二次又臨停在建國北路與環中路口，我發現後才返回第
    一次肇事地點將我所看見肇事逃逸車輛之號碼告知現場附近
    之民眾，然後我再離開」，「我所看見之肇事車輛為8B-13
    貨車貨櫃號碼，車身噴有”省裕交通股份有限公司”」等語
    。證人黃惠晴雖誤記肇事車輛8S-13為8B-13，惟經警方通知
    被告與偵查隊鑑識人員比對肇事499-GJ營業貨運曳引車（子
    車8S-13）車損位置（左側第二車輪、左側水箱、左側水箱
    下方防護鐵條、左側第三車輪）確實與1796-LB號自小客車
    的車損位置與高度相符，被告才坦承有在烏日鄉○○○路上
    與他人發生交通事故，業據證人即處理本件車禍之警員乙○
    ○到庭結證屬實。被害人因本件車禍受傷之事實，亦有中山
    醫學大學附設醫院出具之診斷證明書1紙附卷可佐，此外，
    復有道路交通事故現場圖、道路交通事故調查報告表(一)(二)各
    1紙及肇事車輛及現場相片共14張附卷可資佐證，且被害人
    甲○○所駕駛之車輛當場翻覆，其撞擊必然很大，聲音也不
    小，被告辯稱以為係爆胎，顯與常情不符，被告所辯顯係卸
    責之詞，不足採信。
二、按道路交通事故之發生，常非於己之鄰親家里，時有告救不
    能情事，乃科以肇事者須即採取救護或其他必要措施，並應
    向警察機關報告之法定義務，以防因就醫延誤致生無謂傷亡
    ，並俾得通知傷亡者家屬到場，以明責任，是凡肇事人於行
    車肇事致人受傷或死亡，未即採取救護或其他必要措施，並
    向警察機關報告，即駕車逃逸者，均應依該規定處罰，至其
    嗣後是否受刑事訴追及已否與被害人達成民事和解，賠償損
    失，對其應受處罰乙節，並不生影響。職是之故，汽車駕駛
    人駕駛汽車肇事，不論其責任之歸屬為何，即有義務留在肇
    事現場，採取救護或其他必要措施，並向警察機關報告，以
    維護他人之生命與其他用路人之交通安全。其立法目的，既
    係促使駕駛人於肇事致死傷後，能對被害人即時救護，報告
    警察機關，以減少死傷，是該罪之成立祇以行為人有駕駛動
    力交通工具肇事，致人死傷而逃逸之事實為已足，至行為人
    之肇事有否過失，則非所問（最高法院92年度臺上字第4468
    號刑事判決參照）。本件被告駕駛車輛撞擊甲○○所駕駛之
    自小客車翻覆致其受傷，其對被害人當場受有傷害已有認識
    ，其竟未採取救護或其他必要措施，並向警察機關報告，即
    竟行駕車離去嗣經警循線查獲，其肇事逃逸亦已甚灼然。從
    而本案事證明確，被告犯行堪予認定。
三、核被告丙○○所為，係犯刑法第185條之4肇事逃逸罪。爰審
    酌被告肇事逃逸，不顧被害人安全、被害人所受損害及犯後
    態度等一切情狀，量處如主文所示之刑。查被告犯罪時間在
    96.4.24以前，合乎中華民國96年罪犯減刑條例第2條第1項
    第3款之規定，依法減輕其刑，並依同條例第9條諭知易科罰
    金之折算標準。
據上論斷，應依刑事訴訟法第299條第1項前段，刑法第185條之4
、第41條第1項前段，中華民國96年罪犯減刑條例第2條第1項第3
款、第7條、第9條，判決如主文。
本案經檢察官顏淑惠到庭執行職務。
中　　華　　民　　國　　96　　年　　10　　月　　16　　日
                  刑事第七庭  審判長　法  官  陳如玲
                                      法  官  高文崇
                                      法  官  郭德進
上正本證明與原本無異。
如不服本判決，應於送達後十日內向本院提出上訴狀（須附繕本
），上訴於台灣高等法院臺中分院。
中　　華　　民　　國　　96　　年　　10　　月　　17　　日
                                      書記官  陳惠玲
附錄論罪科刑法條
中華民國刑法第185條之4
駕駛動力交通工具肇事，致人死傷而逃逸者，處六月以上五年以
下有期徒刑。
